【裁判字號】    89,易,1832
【裁判日期】    890919
【裁判案由】    誣告
【裁判全文】
臺灣臺北地方法院刑事判決                        八十九年度易字第一八三二號
    公  訴  人  臺灣臺北地方法院檢察署檢察官
    被      告  甲○○
    選任辯護人  涂秀蕊
                李明洲
右列被告因誣告案件，經檢察官聲請簡易判決處刑（八十八年度偵字第二五八八二號
），本院台北簡易庭認為不宜以簡易判決處刑，移送適用通常訴訟程序審理，本院判
決如左：
    主  文
甲○○未指定犯人，而向該管公務員誣告犯罪，處罰金參仟元，如易服勞役，以參佰
元折算壹日。
    事  實
一、緣甲○○前向乙○○、戊○○夫婦承購乙○○獲配之國宅一戶，因而於民國八十
    八年九月廿七日上午十時三十分至十一時許，在台北市內湖區財團法人康寧醫院
    內，將其所有發票人華南商業銀行和平分行，付款人台灣銀行總行營業部，帳號
    一號，票號ＢＢ0000000號，發票日期八十八年九月廿七日，面額新台幣
    （下同）一百一十七萬八千三百廿六元，指定受款人台北市政府國民住宅處之支
    票一紙交付予戊○○，詎事後二人對買賣總價款有爭議，甲○○為求終止契約，
    竟於同日中午十二時三十許，以遺失上開票據為由向付款銀行辦理票據掛失止付
    手續，並填具遺失票據申報書，報請台北市政府警察局及台北縣警察局協助偵查
    侵占該遺失物者，而未指定犯人向該管公務員誣告犯罪，嗣上開支票經戊○○轉
    予台北市政府國民住宅處提示請求兌現，遭退票後乃為警循線查知上情。
二、案經台北市政府警察局中正第二分局報請台灣台北地方法院檢察署檢察官聲請簡
    易判決處刑，本院台北簡易庭認為不宜以簡易判決處刑，移送適用通常訴訟程序
    審理。
    理  由
一、訊據被告甲○○矢口否認有何未指定犯人向該管公務員誣告犯罪犯行，辯稱：其
    原先確實想和戊○○購買（她先生分配到的）國宅，有先付了二十萬元訂金給她
    ，說好八十八年九月廿七日上午要再付一百一十七萬八千三百廿六元，所以當天
    其先委託華南銀行和平分行開了上開台灣銀行支票，並指定受款人為台北市政府
    國宅處，然後在十一點左右拿到戊○○位於康寧醫院地下一樓的辦公室要給她付
    房屋款時，戊○○竟然說還要另外再付一百二十萬元，這與二人先前約定總價七
    百多萬元不符，所以其便說不想買了，戊○○表示如此要沒收先前給付之二萬訂
    金，並欲先向其借那張支票使用，其不願意便拿著那張支票回辦公室，其確定當
    時離開時有將支票放在褲子之口袋內，到了中午十二時想要利用午休時間把支票
    退回銀行時，才發現不見了，當時其曾立刻告知同事丁○○此事，並沿原路尋回
    地下一樓戊○○之辦公室均未發現該紙支票，才於十二時三十分許辦理掛失止付
    等申報手續，其並未謊報遺失之誣告行為云云。經查，右揭事實，業據證人戊○○於警訊或偵、審中證述：其跟被告有轉讓國宅，她有先付二十萬元給伊，上開
    支票乃第二筆付款，是被告在八十八年九月二十七日上午十點多拿到伊辦公室給
    伊的，當時辦公室內只有伊與被告二人，有開一張收據給被告，但自己則沒有留
    收據，當時其表示還要再一百二十萬元，被告聽了有點錯愕，伊記得原先伊就要
    求要九百零五萬元，不過因為是同事，所以願意再減二十萬元，所以便跟被告說
    了一次，當時她並沒有說話，同日上午十一點左右，被告打電話來說不想買了，
    因此伊拜託被告讓伊寬限幾天，但她沒有任何表示就掛電話了，由於被告當時並
    未肯定地說不買，加上伊另外打電話給伊先生試圖籌錢也籌不到，所以才在中午
    將該紙支票軋進去，當晚十一時許被告或其男友曾再打了一通電話來，說不要購
    買並已將支票止付了等語綦詳。而被告自稱當日並未將該紙支票交給戊○○，同
    時於離開時確定有將支票放在褲子之口袋內，然後回到自己之辦公室，直到中午
    十二時許想要拿支票拿去退掉時，才發現支票不見，然其回到辦公室至發現支票
    不見，均未將支票拿出，亦未離開到他處，當時曾立刻告知同事丁○○此事，並
    沿原路尋回地下一樓戊○○之辦公室均未發現該紙支票，但沒有詢問戊○○，然
    後在中午十二時三十分許去申報遺失，後來當晚其男友打電話給戊○○確定支票
    是否被渠撿到，並告知該支票已經止付云云，除其所稱中午十二時左右發現遺失
    曾告知同事丁○○乙節，核與證人丁○○結證稱：當日是在下午一點半午休過後
    ，伊發現被告上上下下跑來跑去，好像很忙的樣子，就主動跟她說沒關係，你去
    忙，有事伊會幫她，伊並沒有問被告在忙甚麼，而當天被告也沒有跟伊提到有關
    支票丟掉的事，是事後才聽她提的，但詳細時間已經不記得之情出入甚大。參以
    被告稱其確定離開戊○○之辦公室時有將該紙支票放於口袋內，回個人辦公室後
    即未再行外出，則被告可能遺失票據之時間，顯為其離開戊○○之辦公室搭乘電
    梯回至其個人位於十二樓辦公室之短短數分鐘至十餘分鐘間，因之衡諸常情，苟
    非證人戊○○「預知」被告必將於行走間不慎遺失該紙票據，並一路緊隨在後撿
    拾，否則怎會「如此恰好」拾獲被告本欲交付予渠支付價款之支票；復衡之經驗
    法則，一般人倘遺失物品除沿原路仔細尋找外，多尚會與該過程中曾與之接觸過
    之相關人士確認有無拾獲，而被告卻稱其申報遺失前均未曾詢問過戊○○，反係
    遲至業已掛失止付及申報遺失等手續均已完成後，始於當晚十一時許去電確認？
    再者，被告與戊○○間當時同為康寧醫院之同事，戊○○縱逕行侵占被告前開遺
    失之支票，亦當不至於直接以其夫乙○○之名交予台北市政府國宅處提示，否則
    豈非甘冒「速遭」查獲之風險並昭然揭示渠犯行？是被告前開辯詞，顯為事後臨
    訟之詞，不足採信，而證人丙○○經傳未到，雖被告請求再次傳喚，惟被告既自
    承丙○○於八十八年九月廿七日上午並未在場見聞，縱知被告與戊○○事後就總
    價款有所爭議，亦無法證明被告必無交付該紙支票予戊○○之行為，本院因認無
    再次傳訊之必要，附此敘明。此外並有台北市票據交換所八十八年十月五日以北
    票字第七五０三號函送之上開支票暨退票理由單、掛失止付票據提示人資料查報
    表、票據掛失止付通知書、遺失票據申報書等影本各一件附卷可按，是本件事證
    明確，被告犯行堪以認定，應依法論科。
三、核被告所為，係犯刑法第一百七十一條第一項之未指定犯人誣告罪。爰審酌被告
    前無犯罪前科紀錄，此次因一時失慮致罹刑章，及其犯罪之動機、目的、手段、
    未指定犯人誣告，使刑事訴追機關因此發動偵查，浪費刑事訴訟資源，到案後一
    再狡詞圖卸，未坦承犯行等情狀，量處如主文所示之刑，並諭知易服勞役之折算
    標準。
據上論斷，應依刑事訴訟法第四百五十二條、第二百九十九條第一項前段，刑法第一
百七十一條第一項、第四十二條第二項，罰金罰鍰提高標準條例第一條前段、第二條
，判決如主文。
本案經檢察官楊榮宗到庭執行職務
中    華    民    國      八十九      年      九      月      十九      日
                                      臺灣臺北地方法院刑事第五庭
                                          法  官  林翠華
右正本證明與原本無異。
如不服本判決，應於判決送達後十日內，向本院提出上訴狀。
                                          書記官  林明龍
中    華    民    國  八十九      年      九      月    二十五      日
附錄本案論罪科刑法條全文：
刑法第一百七十一條
未指定犯人，而向該管公務員誣告犯罪者，處一年以下有期徒刑、拘役或三百元以下
罰金。
未指定犯人，而為造、變造犯罪證據或使用偽造、變造之犯罪證據，致開始刑事訴訟
程序者亦同。


司法院資訊處製作；財團法人民間司法改革基金會備份。
